臺灣高等法院交通法庭刑事判決　　　　　　　　 九十一年度交上易字第二八二號
　　上　訴　人　臺灣桃園地方法院檢察署檢察官
　　上　訴　人
　　即　被　告　乙○○
右上訴人因過失致死案件，不服臺灣桃園地方法院九十年度交易字第五二八號，中華
民國九十年十一月二十三日第一審判決（起訴案號：臺灣桃園地方法院檢察署九十年
度偵字第一六○一七號）提起上訴，本院判決如左：
    主  文
原判決撤銷。
乙○○因過失致人於死，處有期徒刑陸月，如易科罰金，以參佰元折算壹日。
    事  實
一、乙○○於民國九十年五月十四日凌晨零時許，經廠商邀約至桃園縣中壢市○○○
    路與龍岡路口鑫宴酒店喝酒，迨至同日凌晨二時三十分許，乙○○離開該酒店後
    ，又駕駛其所有車牌號碼ＣＡ－９７３７號自用小客車，於同日凌晨三時許前往
    桃園縣八德市○○路八德國中附近之大桃園卡拉ＯＫ店（座落桃園縣八德市○○
    路５３６號）繼續與友人飲酒，嗣至同（十四）日凌晨五時許，乃離開該卡拉Ｏ
    Ｋ店；惟乙○○明知其於飲酒後吐氣所含酒精濃度測定值已達每公每公升零點六
    一豪克，原應注意飲酒後吐氣所含酒精濃度超過每公升零點二五毫克以上者，不
    得駕駛；又汽車行駛時，駕駛人本應注車前狀況，並隨時採取必要之安全措施；
    詎其仍於同（十四）日凌晨五時至五時三十分許駕駛前揭自用小客車（惟服用酒
    類，不能安全駕駛動力交通工具而駕駛罪部分犯行，未據起訴），沿桃園縣大溪
    鎮○○路，由八德市往大溪鎮方向行駛欲返回其龍潭鄉住處；迨於行經上開大溪
    鎮○○路一四五號（起訴書誤載桃園縣大溪鎮○○路○段二八六號）對面路段時
    （按肇事地點路段並無門牌號碼，該路段為僑愛新村正在改建，築有鐵皮圍牆）
    ，乙○○原應注車前狀況，並隨時採取必要之安全措施，且按諸當時之天候、光
    線、號誌、路況等一切情況，並無不能注意之情形，詎其竟因酒後疏未注意，致
    使其駕駛之上開自用小客車之右前車頭處，撞及正行走在上開路段路旁之行人周
    鴻寶，並碰撞及停放於該僑愛新村鐵皮圍牆道路旁之車牌號碼ＫＮ－１７０８號
    自用小客車（車主為官文達）左後車尾，致周鴻寶遭撞擊彈起，復掉落於同時停
    放於該僑愛新村鐵皮圍牆道路旁之車牌號碼３Ｌ－３４６號自用小客車（車主為
    宋華桂）之右側鐵皮圍牆旁（緊接僑愛新村鐵皮圍牆旁；該車牌號碼ＫＮ－１７
    ０８號自用小客車前方停有車牌號碼ＩＨ－５５０９號與３Ｌ－３４６３號自用
    小客車），致周鴻寶因之受有頭、胸部外傷與左小腿開放性骨折及頸椎骨折等傷
    害，而當場不治死亡。嗣乙○○於駕駛上開自用小客車撞擊周鴻寶後，竟不知應
    停車救護，仍駕駛其上開ＣＡ－９７３７號自用小客車繼續向前行駛（乙○○另
    犯駕駛動力交通工具肇事，致人死亡而逃逸罪嫌部分，業經臺灣桃園地方法院判
    處有期徒刑拾月，現上訴後另由本院審理中），迨行經桃園縣大溪鎮○○路○段
    二二六號（原審判決書誤載為二六八號；警訊筆錄亦誤載為大溪鎮○○路○段二
    八六號）「士香加油站」對面道路時，始因不勝酒力，將其自用小客車逕自停放
    路旁，並昏睡於其小客車內。嗣經路人報警到場處理後，始循線於同日上午七時
    許，在上開自用小客車駕駛座內查獲乙○○本人，嗣經警測得其飲酒後吐氣所含
    酒精成份測定值達每公升零點六一毫克。
二、案經桃園縣警察局大溪分局報請臺灣桃園地方法院檢察署檢察官相驗後偵查起訴
    。
    理  由
一、本院認定被告有罪之理由：
１、右揭事實業據被告乙○○分別於偵查中和原審審理與本院調查及審理時供承不諱
    ，並經證人即ＫＮ－１７０８號自用小客車車主官文達與３Ｌ－３４６號自用小
    客車車主宋華桂二人分別於警訊中證述渠等車輛被碰撞之情節明確；復經被害人
    周鴻寶之大陸家屬所委任之代理人甲○○於本院調查與審理時指述本件車禍發生
    之肇事地點屬實。
２、被告乙○○於右揭時、地飲酒後駕車肇事，致被害人周鴻寶死亡之犯行等情，復
    有道路交通事故調查報告表（畫有車禍現場圖）乙紙、車禍現場照片、相驗照片
    二十一紙等附於相驗卷可稽；並經被告乙○○於本院提出車禍肇事路線圖與肇事
    後之肇事路段附近照片等在卷足憑。
３、被告乙○○於飲酒後駕車肇事，經警測得其飲酒後吐氣所含酒精濃度測定值達每
    公升零點六一毫克等情，復有酒精濃度成份測量結果乙紙在卷足憑；再被害人周
    鴻寶因本件車禍致受有上述之頭、胸部外傷與左小腿開放性骨折及頸椎骨折等傷
    害而不治死亡等情，業據檢察官督同檢驗員到場相驗屬實，並製有相驗屍體證明
    書、驗斷書及勘驗筆錄各乙紙在卷可稽。
４、按「飲用酒類後，其吐氣所含酒精濃度超過每公升零點二五毫克以上者，不得駕
    車」；又汽車行駛時，駕駛人本應注車前狀況，並隨時採取必要之安全措施」，
    道路交通安全規則第九十四條第三項與第一百十四條第二款分別定有明文；再按
    諸當時之天候、光線、號誌、路況等一切情況，被告乙○○並無不能注意之情形
    ，詎其竟因於上開時地飲酒後所含酒精成份測定值達每公升零點六一毫克，已如
    前述，竟仍駕駛之上開自用小客車於酒後駕車，致疏未注意車前狀況，因而於行
    經上開大溪鎮○○路一四五號對面路段時，致使其駕駛之上開自用小客車之右前
    車頭處，撞及正行走在上開路段路旁之行人周鴻寶，並碰撞及停放於該僑愛新村
    鐵皮圍牆道路旁之車牌號碼ＫＮ－１７０８號自用小客車左後車尾，致周鴻寶遭
    撞擊彈起，復掉落於同時停放於該僑愛新村鐵皮圍牆道路旁之車牌號碼３Ｌ－３
    ４６號自用小客車之右側鐵皮圍牆旁，使周鴻寶因之受有頭、胸部外傷與左小腿
    開放性骨折及頸椎骨折等傷害，致當場不治死亡等情，已如前述；可見被告乙○
    ○確實違反上開道路交通安全規則之規定，故於本件車禍之發生確有過失至明。
    又被害人周鴻寶因本件發生車禍死亡之結果，與被告乙○○之過失間顯有相當因
    果關係；可見本件事證明確，被告乙○○之過失犯行應堪認定。
５、又公訴人於起訴書犯罪事實中雖指訴被告乙○○於上揭時地駕車有超速行駛云云
    ，惟因被告對於其於上開時地是否有超速行駛一節，於本院審理時均供稱不記得
    等語在卷；而公訴人就被告於上開時地是否有超速行駛一節，並未確實積極舉證
    ，原審及本院復查無其他積極事證足認被告確有駕車超速行駛之事證，自難僅憑
    被告上開駕車肇事之結果，即遽認被告確有如公訴人所指稱之超速行駛之行為，
    併此敘明。
二、按被告於飲酒後其吐氣所含酒精成份已超過每公升零點二五毫克以上，竟仍駕駛
    汽車，且未注車前狀況，並隨時採取必要之安全措施，以致發生本件車禍，核其
    所為，係犯刑法第二百七十六條第一項之過失致人於死罪；又被告乙○○因酒醉
    駕車因而致被害人周鴻寶死亡，自應依道路交通管理處罰條例第八十六條第一項
    之規定加重其刑。
三、原審經調查結果，以本件事證明確，認為被告係犯刑法第二百七十六條第一項之
    過失致人於死罪，並依道路交通管理處罰條例第八十六條第一項之規定加重其刑
    ，判處被告有期徒刑一年，固非無見；惟查本件被告乙○○駕車肇事之時間與肇
    事路段分別為九十年五月十四日凌晨五時至五時三十分許於桃園縣大溪鎮○○路
    一四五號對面路段等情，已如上述；惟原判決竟認定肇事之時間為九十年五月十
    四日凌晨二時許；且誤認肇事路段為大溪鎮○○路○段一四五號前；再被告係以
    其上開自用小客車之右前車頭處，撞及正行走在上開路段路旁之行人周鴻寶，並
    碰撞及停放於該僑愛新村鐵皮圍牆道路旁之車牌號碼ＫＮ－１７０８號自用小客
    車左後車尾，致周鴻寶遭撞擊彈起，復掉落於同時停放於該僑愛新村鐵皮圍牆道
    路旁之車牌號碼３Ｌ－３４６號自用小客車之右側僑愛新村鐵皮圍牆旁，致周鴻
    寶因之受有頭、胸部外傷與左小腿開放性骨折及頸椎骨折等傷害，而當場不治死
    亡，原審事實欄竟未依道路交通事故調查報告表之車禍現場圖與車禍屍體停放之
    現場照片詳加認定被害人被碰撞之情形與屍體停放地點；再被告乙○○於駕駛上
    開自用小客車撞擊周鴻寶後，仍駕駛其上開ＣＡ－９７３７號自用小客車繼續向
    前行駛，迨行經桃園縣大溪鎮○○路○段二二六號「士香加油站」對面道路時，
    始因不勝酒力，將其自用小客車逕自停放路旁，並昏睡於其小客車內；原審竟誤
    認為大溪鎮○○路○段二六八號前，均有未妥；而被告乙○○於車禍發生後已先
    行支付被害人周鴻寶（為在臺之榮民）新台幣（下同）十八萬元，作為賠償被害
    人之一部份款項，此有行政院國軍退除役官兵輔導委員會桃園榮民服務處之自行
    收納款項統一收據（影本）一紙在原審卷可證；並由被害人周鴻寶之大陸家屬所
    委任之代理人甲○○代為先行領取汽車交通事故特別補償金一百四十萬元（按該
    汽車交通事故特別補償金在賠償之權利範圍內，由該基金另行代位向加害人或汽
    車所有人請求）等情，除據代理人甲○○於本院調查與審理時供稱屬實外，復有
    上開汽車交通事故特別補償金收據暨行使代位權告知書（影本）一紙在原審卷足
    憑；又被告乙○○於本院宣判前之九十一年九月十二日，復又賠償被害人周鴻寶
    大陸家屬所委任之代理人甲○○十二萬元，此亦有郵政國內匯款執據（影本）一
    紙在卷可證，原審就該被告所提出之賠償金額部分，於量刑時分別漏未審酌與未
    及審酌，亦有未當。被告提起上訴，指摘原審漏未審酌被告業已賠償被害人周鴻
    寶上開十八萬元等情，且認為原審判處有期徒刑一年量刑過重，為有理由。另檢
    察官提起上訴，認為被告於犯後毫無悔意，且原審判處被告有期徒刑一年，量刑
    過輕云云；惟查本案被告於犯後確有先行賠償被害人周鴻寶前開十八萬元等款項
    等情，已見前述；再者被害人周鴻寶家屬所委任之代理人甲○○於原審審理時業
    已先行領取上開汽車交通事故特別補償金一百四十萬元，亦如前述；則被告乙○
    ○日後尚需受該汽車交通事故特別補償金基金會之追訴求償，負擔前揭款項；由
    此可見，尚難認定被告於犯後毫無悔意；故檢察官該部分之上訴，並無理由，委
    不足採。本件原判決既有上開可議之處，自屬無可維持，自應由本院撤銷改判。
    爰審酌被告於酒後駕車肇事，並未遵守政府倡導應嚴格遵守酒後不駕車之政令宣
    導，其漠視其餘共同為交通之參與者之生命、身體法益，犯罪所生危害、本件交
    通事故之發生原因、被告過失程度與被告犯後已賠償行政院退除役官兵輔導委員
    會桃園榮民服務處十八萬元，及先行由汽車交通事故特別補償金基金會支付被害
    人家屬汽車強制險一百四十萬元，且於本院宣判前再行賠償被害人周鴻寶大陸家
    屬所委任之代理人甲○○十二萬元等情，於本件車禍發生後已深有悔意，犯後態
    度良好；兼衡之被告因本件酒後駕車肇事，另犯駕駛動力交通工具肇事，致人死
    亡而逃逸罪嫌部分，業經臺灣桃園地方法院判處有期徒刑拾月，現上訴後另由本
    院審理中；且被告尚有酒後駕車服用酒類，不能安全駕駛動力交通工具而駕駛罪
    部分犯行，未據追訴審理，屆時三罪合併執行結果，已足收懲儆之效，衡諸一般
    相同案件之量刑情形，亦無輕縱之虞等一切情狀，爰量處如主文第二項所示之刑
    ，並諭知易科罰金之折算標準，以示懲儆
據上論斷，應依刑事訴訟法第三百六十九條第一項前段、第三百六十四條、第二百九
十九條第一項前段、道路交通管理處罰條例第八十六條第一項、刑法第二百七十六條
第一項、第四十一條第一項前段、罰金罰鍰提高標準條例第一條前段、第二條，判決
如主文。
本案經檢察官李良忠到庭執行職務。
中      華      民      國    九十一    年      九      月     十九     日
                              臺灣高等法院交通法庭
                                  審判長法  官  黃  瑞  華
                                        法  官  宋      祺
                                        法  官  陳  坤  地
右正本證明與原本無異。
不得上訴。
                                        書記官  陳  建  邦
中      華      民      國    九十一    年      九      月    二十三    日
附錄：本案論罪科刑法條全文刑法第二百七十六條因過失致人於死者，處二年以下有
期徒刑、拘役或二千元以下罰金。
從事業務之人，因業務上之過失犯前項之罪者，處五年以下有期徒刑或拘役，得併科
三千元以下罰金。
